【裁判字號】    97,交上易,163
【裁判日期】    971022
【裁判案由】    過失傷害
【裁判全文】
臺灣高等法院刑事判決               97年度交上易字第163號
上  訴  人  臺灣士林地方法院檢察署檢察官
上  訴  人
即  被  告  甲○○
選任辯護人  楊岱樺律師
上列上訴人因被告過失傷害案件，不服臺灣士林地方法院96年度
交易字第740號，中華民國97年4月21日第一審判決（起訴案號：
臺灣士林地方法院檢察署96年度偵字第8183號），提起上訴，本
院判決如下：
    主  文
上訴駁回。
    事實及理由
一、本案經本院審理結果，認第一審以上訴人即被告甲○○犯刑
    法第二百八十四條第一項前段之罪，判處拘役十日，並諭知
    如易科罰金，以新臺幣一千元折算一日。核其認事用法及量
    刑均無不當，應予維持，並引用第一審判決書記載之事實、
    證據及理由（如附件）。
二、被告上訴意旨略以：伊沿臺北市○○區○○道路由北往南行
    駛，並非由延平北路七段一０七巷二十八弄巷口左轉切入河
    堤道路，且該一０七巷二十八弄路寬僅一．八公尺，小客車
    無法通行，伊不可能沿該巷弄行駛再左轉切入河堤道路；本
    件事故係因伊行經上開河堤道路與延平北路一七七巷四十九
    之一號前時，為閃避路邊車輛，而稍為煞車，告訴人騎乘機
    車在伊後方，因未保持安全距離，遂自後追撞伊所駕駛之自
    用小客車，洵非伊之過失。且依證人即警員王琪瑋就告訴人
    受傷部位拍攝之照片所示，只有淡粉紅色之舊傷痕，沒有結
    痂，並非新傷，自不足以證明告訴人因本件事故受有傷害。
    又原審據以認定被告犯罪事實之道路交通事故調查報告表及
    現場圖，係警員王琪瑋依告訴人乙○○及後座乘客江俊達片
    面告知事故地點後，未會同被告而由其等單方所製作，應不
    足憑採，且警員王琪瑋嗣後於原審所證述之內容，又與檢察
    官偵查中所述不一致，亦不足採信云云。惟查：原審判決認
    定被告於民國九十六年五月二十四日下午五時五分許，駕駛
    自用小客車，沿臺北市○○區○○道路行駛，途經河堤道路
    與延平北路七段一０七巷二十八弄無號誌交岔路口，欲由該
    一０七巷二十八弄巷口左轉切入河堤道路往南向洲美橋方向
    行駛時，適有告訴人騎乘重型機車搭載江俊達，正沿河堤道
    路由北往南方向直行而來，被告疏未注意告訴人直行之機車
    ，即貿然向左轉彎駛入河堤道路，告訴人閃避不及，兩車擦
    撞，機車因而人車倒地，致告訴人右手肘擦傷等，已詳為說
    明其認定所憑之依據及得心證之理由。被告當天駕車確途經
    本件河堤道路與延平北路七段一０七巷二十八弄之無號誌交
    岔路口之事實，為被告供承在卷（見偵查卷第二十頁），且
    依被告所提出之上開一０七巷二十八弄巷口相片所示（見原
    審卷第六十一頁），該巷口空地相當寬敞，不論臨時停車或
    供小客車迴轉均無困難，原判決認定被告經過該巷口，並由
    該巷口空地欲左轉駛入河堤道路一節，核與事實尚無矛盾之
    處，原審並未認定被告係沿該一０七巷二十八弄狹窄巷弄行
    駛至巷口方欲左轉，被告一再以上開一０七巷二十八弄路幅
    狹窄無法通行小客車，指摘原判決認定事實有誤云云，顯有
    誤解。至於被告為何會進入該巷口空地，被告既不願吐實，
    告訴人又未發現該經過，本院自無從知悉，惟此並不影響被
    告係由該一０七巷二十八弄巷口欲左轉駛入河堤道路之認定
    。證人王琪瑋係臺北市政府警察局士林分局交通分隊警員，
    與被告及告訴人並無任何恩怨或利害關係，其據報到場處理
    車禍事故，經比對安全帽碎片，依其專業及經驗，判斷本件
    事故地點係在前開河堤道路與延平北路七段一０七巷二十八
    弄交岔路口，並本於其職務，製作道路交通事故調查報告表
    及現場圖，且於原審作證時證述上情，自無不可採信之理，
    其於檢察官偵查中證稱係比對機車車體碎片云云，純屬口誤
    ，亦據其於原審審理時陳明（見原審卷第四十八頁），自難
    以此否定其確實經比對現場跡證後所為之判斷。再依被告於
    警詢中陳稱：該部雙載重機車自後追撞伊車輛右後方保險桿
    ，機車沒有倒地（見偵查卷第二十頁）等語，顯見被告已發
    現告訴人之機車自後追撞其車尾，且機車未倒地，被告嗣於
    本院審理時雖改稱：伊一路以時速四十公里之車速行駛，嗣
    因對向有來車，乃減緩車速至二、三十公里，當時感覺車尾
    遭輕微碰撞，車身震動，但從車內後視鏡往後看一下，未發
    現任何異狀（見本院九十七年九月十六日準備程序筆錄）等
    情，然被告於行進中突遭後車追撞，豈有不加查究被撞原因
    及受損情形之理，其於審理中之上開陳述，殊悖於情理，顯
    有不實。況依被告主張之事故發生地點為其沿上開河堤道路
    行經延平北路一七七巷四十九之一號前之交岔路口，再觀諸
    卷附該巷口相片（見原審卷第六十頁），小客車亦得由該巷
    口出入河堤道路，然告訴人始終堅稱本件事故地點確為前開
    一０七巷二十八弄巷口，此又有前揭警員比對跡證可佐，至
    堪認定。又告訴人因本件車禍事故受傷，旋於同日傍晚六時
    三十分許，前往新光吳火獅紀念醫院就醫、驗傷，經診斷受
    有右手肘擦傷之傷勢，有該醫院出具之診斷證明書可憑，衡
    情告訴人就醫時距其事故受傷僅約一小時半，其傷口於就醫
    時尚未結痂，自屬正常，前揭醫院並據此判斷告訴人所受之
    傷為新傷，有該醫院函附之病歷摘要記錄一紙附於本院卷可
    參，上訴意旨以告訴人受傷未結痂為由，指該傷非本件事故
    所致，而係舊傷云云，自屬無據。被告上訴意旨，猶以前開
    各節辯解，否認過失肇事，為無理由，應予駁回。
三、按刑事訴訟法第三百五十條、第三百六十一條、第三百六十
    二條、第三百六十七條規定，不服地方法院之第一審判決而
    上訴者，須提出上訴書狀，並應敘述具體理由，為上訴必備
    之程式；其所提出之書狀未敘述上訴理由，或僅曾以言詞陳
    述上訴理由者，均應於上訴期間屆滿後二十日內補提理由書
    於第一審法院。第一審法院經形式審查，認逾期未補提上訴
    理由者，應定期間先命補正，逾期未補正者，為上訴不合法
    律上之程式，應以裁定駁回。倘已提出上訴理由，但所提非
    屬具體理由者，則由第二審法院以上訴不合法律上之程式，
    判決駁回。而所謂具體理由，必係依據卷內既有訴訟資料或
    提出新事實、新證據，指摘或表明第一審判決有何採證認事
    、用法或量刑等足以影響判決本旨之不當或違法，而構成應
    予撤銷之具體事由，始克當之（例如：依憑證據法則具體指
    出所採證據何以不具證據能力，或依憑卷證資料，明確指出
    所為證據證明力之判斷如何違背經驗、論理法則）；倘僅泛
    言原判決認定事實錯誤、違背法令、量刑失之過重或輕縱，
    而未依上揭意旨指出具體事由，或形式上雖已指出具體事由
    ，然該事由縱使屬實，亦不足以認為原判決有何不當或違法
    者（例如：對不具有調查必要性之證據，法院未依聲請調查
    亦未說明理由，或援用證據不當，但除去該證據仍應為同一
    事實之認定），皆難謂係具體理由，俾與第二審上訴制度旨
    在請求第二審法院撤銷、變更第一審不當或違法之判決，以
    實現個案救濟之立法目的相契合，並節制濫行上訴。又所謂
    上訴書狀應敘述上訴之理由，係指上訴書狀本身應敘述上訴
    理由而言，非可引用或檢附其他文書代替，以為上訴之理由
    ，刑事訴訟法並無上訴理由得引用或檢附其他文件代替之規
    定，若原審檢察官提出之上訴書，僅云「茲據告訴人具狀請
    求提起上訴，經核內容，尚非顯無理由，檢附原書狀，提起
    上訴」，揆之上開說明，其上訴自不合法律上之程式（最高
    法院六十五年台上字第二八三六、六十九年台上字第二七二
    四號判例意旨參照）。本件檢察官依循被害人即告訴人乙○
    ○具狀請求提起上訴，其上訴意旨謂：「上列被告因過失傷
    害案件，經臺灣士林地方法院於中華民國九十七年四月二十
    一日為第一審判決（九十六年度交易字第七四０號），本檢
    察官於九十七年五月十五日收受判決正本。茲據被害人乙○
    ○具狀請求上訴，略以：被告甲○○為人師表，肇事後卻加
    速逃逸，且對告訴人詢問和解事宜置之不理，原審僅量處拘
    役十日，顯然過輕等語，經核告訴人所請，尚非顯無理由，
    爰附送原書狀，依刑事訴訟法第三百四十四條第三項（按檢
    察官誤引第二項）、第三百六十一條提起上訴。」除去所引
    用之告訴人請求上訴之意旨外，檢察官上訴理由僅稱告訴人
    具狀請求上訴，經核尚非顯無理由等語，其所執上訴理由，
    並未依據卷內既有訴訟資料或提出新事實、新證據，指摘或
    表明第一審判決有何採證認事、用法或量刑等足以影響判決
    本旨之不當或違法，而構成應予撤銷之具體事由。是其上訴
    顯未以書狀敘述具體理由，揆諸上揭規定，自屬不合法律上
    之程式，亦應駁回。
據上論結，應依刑事訴訟法第三百七十三條、第三百六十七條前
段、第三百六十八條，判決如主文。
本案經檢察官李月治到庭執行職務。
中    華    民    國    97    年    10    月    22    日
                  刑事第二十一庭審判長法  官  蔡彩貞
                                      法  官  許永煌
                                      法  官  曾家貽
以上正本證明與原本無異。
不得上訴
                                      書記官  廖素花
中    華    民    國    97    年    10    月    23    日
附錄：本案論罪科刑法條全文
中華民國刑法第284條
（過失傷害罪）
因過失傷害人者，處 6 月以下有期徒刑、拘役或 5 百元以下罰
金，致重傷者，處1 年以下有期徒刑、拘役或5 百元以下罰金。
從事業務之人，因業務上之過失傷害人者，處 1 年以下有期徒刑
、拘役或1 千元以下罰金，致重傷者，處 3 年以下有期徒刑、
拘役或2 千元以下罰金。


司法院資訊處製作；財團法人民間司法改革基金會備份。
